【裁判字號】    98,台上,7456
【裁判日期】    981210
【裁判案由】    殺人未遂等罪
【裁判全文】
最高法院刑事判決            九十八年度台上字第七四五六號
上  訴  人  台灣高等法院檢察署檢察官
上  訴  人
即  被  告  甲○○
                    原住台灣省台北縣土城市○○街6巷8號4
                    樓
選任辯護人  潘東翰律師
上列上訴人等因被告殺人未遂等罪案件，不服台灣高等法院中華
民國九十六年九月十一日第二審判決（九十六年度上訴字第一四
一三號，起訴案號：台灣板橋地方法院檢察署九十五年度偵字第
三九七二、一五四二０、一六七六二、一八七七五號），提起上
訴，本院判決如下：
    主  文
原判決撤銷，發回台灣高等法院。
    理  由
本件原判決認定上訴人即被告（下稱被告）甲○○有其事實欄所
載犯行，因而撤銷第一審關於被告部分之判決，改判論處被告意
圖為自己不法之所有，結夥三人以上，攜帶兇器，以強暴至使不
能抗拒，而取他人之物及共同殺人未遂等二罪刑，而併予處罰；
固非無見。
惟查：(一)、被告以外之人於審判外之言詞或書面陳述，除法律有
規定者外，不得作為證據，刑事訴訟法第一百五十九條第一項定
有明文。證人於警詢、檢察官偵查中之陳述，均屬被告以外之人
於審判外之言詞陳述，須符合同法第一百五十九條之二、第一百
五十九條之一第二項規定，始有證據能力，方得為被告論罪之證
據。原判決採證人張偉麟、林瓊立、蘇志晟於警詢、偵查中之陳
述為被告論罪之證據。然未說明其等於審判外之前開陳述，如何
符合傳聞法則例外得為證據之理由，尚嫌理由不備。又被告之反
對詰問權，屬憲法第八條第一項規定「非由法院依法定程序不得
審問處罰」之正當法律程序所保障之基本人權及第十六條所保障
之基本訴訟權，不容任意剝奪。是前開所謂被告以外之人於警詢
或於偵查中向檢察官所為之陳述，當係指經被告或其辯護人行使
或得行使反對詰問權者而言。原審未傳喚前開證人等到場具結作
證接受被告或其選任辯護人交互詰問，或給予詰問之機會，遽以
第一審審理時曾合法傳喚及囑託台灣基隆地方法院檢察署檢察官
、台灣台北地方法院檢察署檢察官分別指揮派警拘提張偉麟、林
瓊立無著，認張偉麟與林瓊立於原審審理時仍有所在不明無法傳
喚之情形，而採張偉麟、林瓊立、蘇志晟於警詢、偵查中之陳述
為被告論罪之證據，尚嫌調查未盡，其所踐行之訴訟程序亦有可
議。(二)、被告雖於民國九十六年四月二十四日前之九十四年十二
月十八日犯本件殺人未遂罪，原判決依刑法第二百七十一條第二
項、第一項規定宣告有期徒刑六年，則依中華民國九十六年罪犯
減刑條例第三條第十五款規定，應不予減刑，原判決仍適用該條
例第二條第一項第三款、第七條規定減刑，亦有適用法則不當之
違背法令。被告上訴意旨指摘原判決不當；檢察官上訴意旨指摘
原判決對於殺人未遂部分，依中華民國九十六年罪犯減刑條例減
刑，適用法則不當，均非無理由。應認有撤銷原判決發回更審之
原因。
據上論結，應依刑事訴訟法第三百九十七條、第四百零一條，判
決如主文。
中    華    民    國  九十八  年  十二    月    十    日
                      最高法院刑事第八庭
                          審判長法官  洪  文  章
                                法官  王  居  財
                                法官  郭  毓  洲
                                法官  黃  梅  月
                                法官  邱  同  印
      本件正本證明與原本無異
                                      書  記  官
中    華    民    國  九十八  年  十二    月   十五   日
                                                      R


司法院資訊處製作；財團法人民間司法改革基金會備份。
